臺灣臺中地方法院刑事判決
111年度交易字第2號
公  訴  人  臺灣臺中地方檢察署檢察官
被      告  傅啓瑞


上列被告因公共危險案件，經檢察官提起公訴（110年度偵字第3
9157號），被告於準備程序中就被訴事實為有罪之陳述，經本院
裁定進行簡式審判程序，本院判決如下：
    主    文
傅啓瑞駕駛動力交通工具而吐氣所含酒精濃度達每公升零點貳伍
毫克以上，累犯，處有期徒刑陸月，併科罰金新臺幣陸萬元，有
期徒刑如易科罰金，罰金如易服勞役，均以新臺幣壹仟元折算壹
日。
    犯罪事實
一、傅啓瑞自民國110年7月29日22時許起至24時許止，在位於臺
    中市○○區○○路0段000巷0號之住處飲用高粱酒150毫升後，雖
    經稍事休息，惟體內酒精仍未退盡，竟不顧公眾通行之安全
    ，基於酒後駕駛動力交通工具之犯意，仍於同月30日12時42
    分前某時許，騎乘車牌號碼000-0000號普通重型機車上路。
    嗣於同月30日12時42分許，行經臺中市豐原區西勢路與大明
    路口時，不慎與吳東成所騎乘之車牌號碼000-0000號普通重
    型機車發生碰撞，致吳東成受傷（過失傷害部分未據告訴) 
    ，經警獲報到場處理，並於同日13時26分許，測得傅啓瑞吐
    氣所含酒精濃度達每公升0.92毫克，始悉上情。
二、案經臺中市政府警察局豐原分局移送臺灣臺中地方檢察署檢
    察官偵查起訴。
    理    由
一、上揭犯罪事實，業據被告傅啓瑞於警詢、本院準備程序及審
    理時均坦承不諱（見偵卷第29至32頁、本院卷第29頁、第33
    至34頁），並經證人吳東成於警詢時證述明確在卷（見偵卷
    第33至35頁），復有員警職務報告、臺中市政府警察局道路
    交通事故當事人酒精測定紀錄表、道路交通事故現場圖、道路
    交通事故調查報告表㈠㈡、臺中市政府警察局舉發違反道路交
    通管理事件通知單影本及現場照片30張在卷可稽（見偵卷第
    27、37頁、第43至47頁、第59頁、第65至93頁）。足認被告
    前開任意性之自白與事實相符，堪以採信。綜上，本案事證
    明確，被告犯行堪以認定，應依法論科。
二、論罪科刑：
  ㈠新舊法比較：
　　按行為後法律有變更者，適用行為時之法律，但行為後之法
    律有利於行為人者，適用最有利於行為人之法律，刑法第2
    條第1項定有明文。查被告行為後，刑法第185條之3業於111
    年1月28日經總統以華總一義字第11100012101號令修正公布
    ，並自同年月30日生效。修正前刑法第185條之3第1項規定
    之法定刑為「2年以下有期徒刑，得併科20萬元以下罰金。
    」修正後刑法第185條之3第1項之法定刑則為「3年以下有期
    徒刑，得併科30萬元以下罰金。」經比較新舊法結果，修正
    後刑法第185條之3第1項已提高法定刑上限為3年以下有期徒
    刑，罰金刑亦提高為30萬元以下，故修正後之新法並未較有
    利於被告。依刑法第2條第1項前段之規定，本案應適用修正
    前刑法第185條之3第1項第1之規定論處。
  ㈡核被告所為，係犯修正前刑法第185條之3第1項第1款駕駛動
    力交通工具而吐氣所含酒精濃度達每公升0.25毫克以上之罪
    。
  ㈢又被告前於105年間因公共危險案件，經本院以105年度豐交
    簡字第419號判決判處有期徒刑4月，併科罰金新臺幣4萬元
    確定，於105年11月11日易服社會勞動履行完成而執行完畢
    ；復於106年間，因肇事逃逸案件，經本院以106年度交訴字
    第344號判決判處有期徒刑7月，上訴後，經臺灣高等法院臺
    中分院以107年度交上訴字第186號判決上訴駁回確定，並於
    108年1月13日徒刑執行完畢出監等情，有臺灣高等法院被告
    前案紀錄表在卷可憑。其於受上開徒刑執行完畢後，5年以
    內故意再犯本件有期徒刑以上之罪，為累犯。本院審酌被告
    於前案執行完畢後，未生警惕，故意再為本案犯行，足見前
    罪之徒刑執行成效不彰，其對刑罰之反應力顯然薄弱，且前
    案中亦有酒後駕車之犯行，益徵其非一時失慮、偶然之犯罪
    ，甚且相同類型之犯罪，一犯再犯，復衡量被告於本案之犯
    罪情節及所侵害之法益，並無應量處最低法定刑，否則有違
    罪刑相當原則，暨有因無法適用刑法第59條酌量減輕其刑之
    規定，致其人身自由遭受過苛侵害之情形，自無司法院大法
    官會議釋字第775號解釋之適用，爰依刑法第47條第1項規定
    加重其刑。
  ㈣爰以行為人之責任為基礎，審酌被告明知酒精成分對人的意
    識及反應能力具有不良影響，酒後駕車對一般往來之公眾及
    駕駛人自身皆具有高度危險性，政府各相關機關對酒後駕車
    之危害性一再宣導，為時甚久，被告既非初犯，其對於酒後
    不得駕駛車輛之誡命應知之甚詳，猶仍不知自我警惕並記取
    教訓，於飲用高粱酒後，雖經稍事休息，然其吐氣所含酒精
    濃度仍高達每公升0.92毫克，逾法定標準3倍有餘，其飲酒
    後之精神狀態及車輛駕控能力應已受到相當之影響，並於臺
    中市豐原區西勢路與大明路交岔路口，因闖越紅燈而與吳東
    成所騎乘之NBL-3098號普通重型機車發生碰撞肇事，被告所
    為顯然枉顧公眾往來之交通安全，非但對於其他用路人生命
    、身體及財產構成危險，且已致生實害；另被告雖稱其沒有
    喝很多酒，但肝功能不佳，所以代謝較慢，醫院說有肝硬化
    現化等語，惟被告既明知自己肝功能不佳，代謝較差，更應
    謹慎為之，甚且不宜飲酒，然其竟仍飲用酒精濃度甚高之高
    粱酒達150毫升，足徵其並未因自身之健康狀況而有所警惕
    ，猶恣意飲用高粱酒，誠非可取。另衡以被告犯後坦承犯行
    ，暨其於本院自陳之教育智識程度及家庭經濟生活狀況等一
    切情狀（見本院卷第34頁），量處如主文所示之刑，並諭知
    有期徒刑易科罰金及罰金易服勞役之折算標準。
據上論斷，應依刑事訴訟法第273條之1第1項、第299條第1項前
段，修正前刑法第185條之3第1項第1款、刑法第2項第1項前段、
第47條第1項、第41條第1項前段、第42條第3項前段，刑法施行
法第1條之1第1項，判決如主文。
本案經檢察官詹益昌提起公訴，檢察官黃芝瑋到庭執行職務。
中　　華　　民　　國　　111 　年　　2 　　月　　25　　日
                  刑事第八庭    法  官  江文玉
以上正本證明與原本無異。
如不服本判決應於收受判決後20日內向本院提出上訴書狀，並應
敘述具體理由；其未敘述上訴理由者，應於上訴期間屆滿後20日
內向本院補提理由書（均須按他造當事人之人數附繕本）「切勿
逕送上級法院」。
                                書記官  黃珮華
中　　華　　民　　國　　111 　年　　2 　　月　　25　　日
附錄論罪科刑法條
中華民國刑法第185條之3（修正前）
駕駛動力交通工具而有下列情形之一者，處2年以下有期徒刑，
得併科20萬元以下罰金：
一、吐氣所含酒精濃度達每公升零點二五毫克或血液中酒精濃度
    達百分之零點零五以上。
二、有前款以外之其他情事足認服用酒類或其他相類之物，致不
    能安全駕駛。
三、服用毒品、麻醉藥品或其他相類之物，致不能安全駕駛。
因而致人於死者，處3年以上10年以下有期徒刑；致重傷者，處1
年以上7年以下有期徒刑。
曾犯本條或陸海空軍刑法第54條之罪，經有罪判決確定或經緩起
訴處分確定，於五年內再犯第1項之罪因而致人於死者，處無期
徒刑或5年以上有期徒刑；致重傷者，處3年以上10年以下有期徒
刑。